【裁判字號】    90,易,270
【裁判日期】    900703
【裁判案由】    違反家庭暴力防治法
【裁判全文】
臺灣花蓮地方法院刑事判決                        九十年度易字第二七號
    公  訴  人  臺灣花蓮地方法院檢察署檢察官
    被      告  甲○○
右列被告因違反家庭暴力防治法案件，經檢察官提起公訴（九十年度偵字第八九二號
），本院判決如左：
    主  文
甲○○連續違反法院所為之禁止實施家庭暴力行為之通常保護令裁定，累犯，處有期
徒刑伍月，如易科罰金，以參佰元折算壹日。
    事  實
一、甲○○與乙○○係夫妻關係，二人間具有家庭暴力防治法第三條第一款之家庭成
    員關係。甲○○前於八十九年二月二日間，因對乙○○犯傷害等罪，經本院於八
    十九年七月十四日，判處有期徒刑四月，並於同年八月十八日執行完畢。乙○○
    因遭甲○○實施上述家庭暴力毆打，乃向本院聲請民事通常保護令，經本院於八
    十九年三月二十三日以八十九年家護字第二十七號裁定核發通常保護令，命甲○
    ○不得對乙○○實施身體或精神上不法侵害之行為、不得直接或間接對乙○○騷
    擾等行為，有效期間為九個月。詎甲○○明知上開保護令內容，竟仍在保護令有
    效期間內，二次與乙○○發生口角後，均基於違反保護令及傷害之概括犯意，先
    於八十九年九月五日二十一時許，在花蓮縣吉安鄉○○村○○○街十六號住處，
    徒手毆打乙○○之身體，使之受有左後枕血腫五ｘ五公分之傷害；復於九十年一
    月一日下午四時許，在同上址，再次用手毆打乙○○，致其受有鼻、左頰、左眼
    周圍多處抓傷、顱頂、右上臂挫傷瘀青等傷害，而實施家庭暴力行，違反上開保
    護令。
二、案經被害人乙○○訴由花蓮縣警察局吉安分局報請臺灣花蓮地方法院檢察署檢察
    官偵查起訴。
    理  由
一、訊據被告甲○○矢口否認有上開犯行，辯稱：我不知道她為什麼受傷及沒有收到
    本院通常保護令，並聲請傳訊證人許聰賢，證稱八十九年九月五日，被告在其家
    中吃飯到晚上九點多云云。
二、右揭被告違反保護令及傷害之事實，業據告訴人乙○○於警訊、偵查及本院調查
    中指訴歷歷，且始終如一，應可信實，並有驗傷診斷書二紙、及本院八十九年家
    護字第二十七號裁定書影本附卷可稽。至被告辯稱部分，經查被告所聲請傳訊之
    證人許聰賢，於本院審訊中，對於法官詢以八十九年十月五日、十一月五日、十
    二月五日在其家中發生何事，皆以沒有辦法記得或不記得等語回答，且證人亦自
    承對聚餐吃飯等類事情，均未以筆記或文件記載，則證人何獨能記得九月五日被
    告至其家中吃飯？是以證人所為之證詞顯係事後迴護被告之詞，已不足採信。又
    被告雖辯稱未收受本院八十九年家護字第二十七保護令裁定，然被告於第一次警
    訊筆錄及本院審理時已供述：我知道有保護令，內容不清楚，八十九年四月十九
    日北昌派出所通知我有法院的文書，我去拿就拿到聲請書，可見被告對於該裁定
    之內容知之甚詳。再者，被告於本院審理，最後陳述時，供稱上次我有打她，我
    承認，但已結案（指本院八十九年度易字第四０六號傷害案件），這件我沒有打
    等語，有審判筆錄可查，核與卷附本院八十九年度易字第四０六號傷害案件判決
    書所記載之被告對於全案傷害及恐嚇其妻乙○○之犯行，均矢口否認所為之辯詞
    相同，然卻於本院審理時坦認上次案件之毆打乙○○之事件為真，足見被告所為
    否認，純係事後卸責之詞，本件事證明確，其犯行堪以認定，應依法論科。
三、核被告所為，係犯家庭暴力防治法第五十條第一款之違反保護令罪、刑法第二百
    七十七條第一項之普通傷害罪。其先後二次傷害及二次違反保護令之犯行，均時
    間緊接，罪名與構成要件相同，顯係均基於概括犯意而為，均依連續犯規定論以
    一罪，並分別加重其刑。查被告二次違反保護令罪及傷害罪，係以一傷害行為，
    同時違反保護令罪及犯傷害罪，觸犯構成要件不相同之罪名，為想像競合犯，應
    從一重之違反保護令罪處斷。又公訴人雖僅就被告違反保護令之犯行起訴，惟被
    告二次毆打乙○○之傷害罪部分，已據乙○○在警訊時提出告訴，且與前開判罪
    之違反保護令犯行，有想像競合犯之裁判上一罪關係，為起訴效力所及，本院自
    得併予審酌，附此敘明。查被告前於八十九年二月二日間，因對乙○○犯傷害等
    罪，經本院於八十九年七月十四日，判處有期徒刑四月，並於同年八月十八日易
    科罰金執行完畢，有台灣高等法院被告前案紀錄表可參，其於五年內再犯本件有
    期徒刑以上之罪，為累犯，應依刑法第四十七條之規定加重其刑。爰審酌被告於
    接獲保護令後，仍不知警惕，竟無視保護令內容，連續兩次毆打被害人，及其犯
    罪動機、目的、手段、智識程度、所生危害及犯罪後態度等一切情狀，量處如主
    文所示之刑，並定其易科罰金之折算標準。又被告行為後，刑法第四十一條第一
    項前段業於九十年一月四日修正為：「犯最重本刑為五年以下有期徒刑以下之刑
    之罪，而受六月以下有期徒刑或拘役之宣告，因身體、教育、職業或家庭之關係
    ，執行顯有困難者，得以一元以上三元以下折算壹日，易科罰金。」並於九十年
    一月十日經總統公布施行，被告行為後法律既有變更，比較新舊法的結果，修正
    後之規定對被告並無有利或不利之情形，依刑法第二條第一項前段的規定，仍應
    適用裁判時的新法，即裁判時之刑法第四十一條第一項前段規定，定其易科罰金
    之折算標準。
據上論斷，應依刑事訴訟法第二百九十九條第一項前段，家庭暴力防治法第五十條第
一款，刑法第二條第一項前段、第十一條前段、第五十六條、第二百七十七條第一項
、第五十五條前段、第四十七條、第四十一條第一項前段，罰金罰鍰提高標準條例第
一條前段、第二條，判決如主文。
本案經檢察官李子春到庭執行職務
中      華      民      國    九十      年      七      月      三      日
                                      臺灣花蓮地方法院刑事庭
                                               法   官
如不服本判決應於送達後十日內向本院提出上訴狀
附錄本案論罪科刑法條全文：
家庭暴力防治法第五十條
刑法第二百七十七條第一項


司法院資訊處製作；財團法人民間司法改革基金會備份。
